臺灣高等法院刑事判決　　　　　　　　96年度上訴字第1595號
上　訴　人　臺灣基隆地方法院檢察署檢察官
上　訴　人
即　被　告　王紹安（原名甲○○）
上列上訴人因被告毒品危害防制條例案件，不服臺灣基隆地方法
院96年度訴字第108 號，中華民國96年3月9日第一審判決（起訴
案號：臺灣基隆地方法院檢察署95年度毒偵字第2282號），提起
上訴，暨以96年度毒偵字第649號移送併辦，本院判決如下：
    主  文
原判決關於施用第一級毒品暨定執行刑部分均撤銷。
王紹安施用第一級毒品，處有期徒刑捌月，扣案之第一級毒品海
洛因貳包（淨重零點伍捌公克）沒收銷燬之、海洛因注射針筒壹
支、用以裝置上述海洛因毒品之包裝袋貳只均沒收。
其他上訴駁回。
上開撤銷部分，與上訴駁回部分（施用第二級毒品部分處有期徒
刑參月），應執行有期徒刑拾月。扣案之第一級毒品海洛因貳包
（淨重零點伍捌公克）沒收銷燬之、海洛因注射針筒壹支、用以
裝置上述海洛因毒品之包裝袋貳只均沒收。
    事  實
一、王紹安（原名甲○○於96年3 月30日改名為王紹安）前因施
    用毒品案件，先後經原審裁定送觀察、勒戒後，均因無繼續
    施用毒品之傾向，分別於民國89年3月28日、95年3月20日執
    行完畢釋放，並由臺灣基隆地方法院檢察署檢察官各於89年
    3 月27日以89年度毒偵字第704號、95年3月15日以94年度毒
    偵字第2366號、第3214號、95年度毒偵字第171 號為不起訴
    處分確定。詎其猶不知戒除毒品惡習，於前揭第2 次觀察、
    勒戒執行完畢釋放後5 年內，復基於施用第一級毒品海洛因
    之集合犯意，自95年12月5日凌晨2時許，至96年2 月28日上
    午止，以每2至3天施用1 次之密集頻率，在基隆市之某停車
    場處，或在基隆市○○區○○路61-7號B3居處，以將海洛因
    捲入香菸內點燃吸食之方式，或以海洛因倒入注射針筒加水
    混合並注射血管方式，施用第一級毒品海洛因多次；復另行
    起意，並基於施用第二級毒品安非他命之犯意，於95年12月
    4 日中午12時多許，在基隆市大慶大城社區某友人住處內，
    以將安非他命置於玻璃球吸食器內，再以打火機加熱吸取其
    散發煙霧之方式，施用第二級毒品安非他命1 次。期間警方
    於95年12月5日下午1時40分許，在基隆市○○路19號前盤查
    查獲，並當場在其車內依法搜索扣得其所有為施用而持有之
    第一級毒品海洛因2包（淨重0.58公克）；另於96年2月28日
    下午15時30分許，在基隆市○○區○○路85巷46號1 樓樓梯
    間為警盤查查獲，並扣得海洛因注射針筒1支。
二、案經基隆市警察局第四分局報告臺灣基隆地方法院檢察署檢
    察官偵查起訴，及移送本院併辦。
    理  由
甲、程序方面
    查被告王紹安對於下列各項證據之證據能力均無意見，並同
    意作為證據（見本院卷第24頁），本院審酌其作成時之情況
    ，認為並無不適當之情事，均得作為證據，合先敘明。
乙、實體方面
一、認定上述事實所憑之證據及理由：
（一）被告於原審及本院審理中之自白。
（二）扣案之第一級毒品海洛因2包及注射針筒1支可佐（扣案之
      白粉2 包，送法務部調查局確認鑑驗結果，含第一級毒品
      海洛因成分，合計淨重0.58公克，有法務部調查局95年12
      月24日調科壹字第09523051620號鑑定通知書1紙在卷可稽
      ，見毒偵字2282號卷第37頁）。
（三）基隆市警察局第四分局偵辦毒品案件尿液檢體對照表、昭
      信科技顧問股份有限公司95年12月29日濫用藥物尿液檢驗
      報告2 份、臺灣尖端生技醫藥股份有限公司濫用藥物檢驗
      報告1紙、查獲現場照片2張（見毒偵字2282號卷第18、41
      、28頁，毒偵字649號卷第5頁），可證被告有施用海洛因
      及安非他命之事實。
（四）上述不起訴處分書、臺灣高等法院被告全國前案紀錄表、
      臺灣基隆地方法院檢察署刑案資料查註紀錄表及全國施用
      毒品案件紀錄表各1 份，可證被告於觀察、勒戒執行完畢
      釋放後，5 年內分別再犯毒品危害防制條例第10條之罪。
（五）上開（二）至（四）證據，足以佐證被告首開自白與事實
      相符。
二、論罪之理由
（一）核被告施用第一級毒品海洛因及第二級毒品安非他命之行
      為，分別係犯毒品危害防制條例第10條第1 項施用第一級
      毒品罪及同條第2 項施用第二級毒品罪。被告持有毒品海
      洛因及安非他命均係供自己施用，其持有毒品之低度行為
      為施用毒品之高度行為所吸收，均不另論罪。
（二）按刑事法若干犯行之行為態樣，本質上原具有反覆、延續
      實行之特徵，立法時既予特別概括犯意，在密切接近一定
      時、地持續實行之複次行為，倘依社會通念，於客觀上認
      為符合一個反覆、延續性之行為觀念者，於刑法評價上，
      即應成立一罪。而施用毒品者，大多具有「成癮性」，為
      貫徹社會防制毒品之期盼，對施用毒品者，有施以「斷癮
      」之必要，乃就施用毒品行為，先為生理治療及心理復健
      之保安處遇，因而以令入勒戒處所觀察、勒戒方式，戒除
      其身癮，若仍無法戒除，有繼續施用毒品之傾向，再令入
      戒治處所施以強制戒治，以戒除其心癮，倘上開保安處遇
      猶無法收其遮斷毒癮之實效，方以刑罰追訴處罰，此為毒
      品危害防制條例第20、23條所明定，足見施用第一級或第
      二級毒品罪，本即預定其因成癮而有反覆實行施用毒品之
      性質，於刑法評價上，即得以集合犯論以一罪（最高法院
      96年度台上字第1802號判決意旨參照）。經查，被告自95
      年12月5日起至96年2月28日止，以每2至3天1 次之頻率施
      用海洛因，業據被告供陳在卷，時間密接，本質上即具有
      反覆、延續實行之特徵，揆諸前揭說明，應論以集合犯之
      包括一罪。而檢察官請求併案審理部分，雖未起訴，然與
      起訴部分有實質上一罪關係，亦為起訴效力所及，自為本
      院審判範圍，併予敘明。
（三）被告所犯上開施用第一級毒品、第二級毒品二罪間，犯意
      各別，行為互殊，應予分論併罰。
三、原審就被告所犯上開第二級毒品部分，審酌被告前因施用毒
    品經觀察、勒戒後，猶不知珍惜自新之機會而續為施用毒品
    ，仍再犯本罪，顯見其自制力甚低，於他人尚不致造成損害
    及其施用之次數，被告犯罪後坦承犯行，態度良好等一切情
    狀，量處有期徒刑3 月，核其認事用法及量刑並無不合，被
    告上訴就此部分未具理由，應予駁回。
四、原審就被告施用第一級毒品罪部分論罪科刑，固非無見，惟
    原審未及就檢察官上開併辦審理，尚有未洽，檢察官執此提
    起上訴為有理由，而被告此部分上訴請求併案審理，亦有理
    由，爰由本院就原判決關於施用第一級毒品暨定執行刑部分
    撤銷改判。爰審酌被告前因施用毒品經觀察、勒戒後，猶不
    知珍惜自新之機會而續為施用毒品，顯見其對於毒品之依賴
    性甚高，與被告施用毒品之次數，且其所犯施用毒品之犯罪
    係戕害自身健康之行為，於他人尚不致造成損害，及被告犯
    後坦承犯行之態度等一切情狀，量處施用第一級毒品海洛因
    部分有期徒刑8 月。並與前述上訴駁回之施用第二級毒品安
    非他命部分有期徒刑3 月，定其應執行之刑為有期徒刑10月
    。
五、扣案之第一級毒品海洛因2 包（合計淨重0.58公克），為查
    獲之毒品，應依毒品危害防制條例第18條第1 項前段之規定
    宣告沒收銷燬之；扣案注射針筒1 支，為被告所有且為供本
    案施用毒品海洛因之物，業據被告供明在卷，另用以裝置上
    述海洛因之包裝袋2 只，係被告所有，預備供施用第一級毒
    品海洛因所用之物，業據被告於原審審理時供述甚明，均依
    刑法第38條第1項第2款規定宣告沒收。
據上論斷，應依刑事訴訟法第368條、第369條第1項前段、第364
條、第299 條第1項前段，毒品危害防制條例第10條第1項、第18
條第1項前段，刑法第11條、第38條第1項第2款、第51條第5款，
判決如主文。
本案經檢察官蔡薰慧到庭執行職務。
中　　華　　民　　國　　96　　年　　 5　　月　　31　　日
　　　　　　　　　刑事第十二庭  審判長法　官 蔡永昌
　　　　　　　　　　　　　　　　　　  法　官 施俊堯
　　　　　　　　　　　　　　　　　　  法　官 王梅英
以上正本證明與原本無異。
施用第一級毒品部分如不服本判決應於收受送達後十日內向本院
提出上訴書狀，其未敘述上訴之理由者並得於提起上訴後十日內
向本院補提理由書（均須按他造當事人之人數附繕本）。
施用第二級毒品部分不得上訴。
                                      書記官 顧哲瑜
中　　華　　民　　國　　96　　年　　6 　　月　　4 　　日
附錄：本案論罪科刑法條全文
毒品危害防制條例第10條第1項、第2項
施用第一級毒品者，處 6 月以上 5 年以下有期徒刑。
施用第二級毒品者，處 3 年以下有期徒刑。
